臺灣高雄地方法院刑事裁定　　　　　　　　　　　　九十一年度交聲字第三一八號
　　原處分機關　高雄市交通事件裁決所
　　異　議　人　甲○○
　　即受處分人
右列異議人因違反道路交通管理處罰條例案件，對於高雄市交通事件裁決所於民國九
十一年四月二十二日所為之處分（原處分案號：高市交裁字第三二－Ｂ000000
00號），聲明異議，本院裁定如左：
    主  文
異議駁回。
    理  由
一、異議意旨略謂：異議人即受處分人甲○○於九十一年三月二十日下午五時五十七
    分許，騎乘重型機車（廠牌ＫＡＷＡＳＡＫＩ  ＥＮ，引擎號碼ＭＸ５０ＢＥ０
    ０３０９８，車身號碼ＥＮ５００Ａ－１０１１１３）在福德路與武廟路口，為
    高雄市政府警察局苓雅分局警備隊警員以未經核准領用牌照行駛當場查獲舉發，
    高雄市交通事件裁決所以異議人未經核領牌證行駛及異議人所有之重型機車為拼
    裝車，乃依道路交通管理處罰條例第十二條第一項第二款、第八十五條第二項之
    規定，裁罰新台幣（下同）四千八百元及車輛沒入。異議人對未經核領牌證行駛
    一事並不爭執，但對於重型機車為拼裝而予沒入處分，殊難干服，為此聲明異議
    ，請求撤銷原裁決關於車輛沒入部分云云。
二、按有關道路交通法規條文所指之汽車包括機器腳踏車；汽（機）車所有人就進口
    之車輛申請新領牌照登記，應繳驗車輛來歷憑證，經檢驗合格後發給牌照；其係
    向貿易商或經銷商購買新車者，應繳驗海關進口與貨物稅完稅證明書、出廠證明
    、貿易商或經銷商開立之統一發票；拼裝車，未經核准領用牌照行駛者，處汽車
    所有人新台幣三千六百元以上七千二百元以上罰鍰，並禁止其行駛，其車輛並沒
    入之，道路交通安全規則第二條第一項第一款、第十七條第一項、道路交通管理
    處罰條例第三條第八款、第十二條第一項第二款、第二項分別定有明文。
三、經查，異議人於九十一年三月二十日下午五時五十七分許，在高雄市○○路及武
    廟路口未領用牌照行駛之事實，業據異議人及證人即員高雄市政府警察局苓雅分
    局警備隊舉發警員簡應欽於本院調查時結證在卷，並有高雄市政府警察局高市警
    刑字第Ｂ00000000號舉發違反道路交通管理事件通知單及高雄市交通事
    件裁決所高市交裁字第三二－Ｂ00000000號違反道路交通管理事件裁決
    書附卷可按，應認屬實。異議人雖否認其所有之重型機車非拼裝車，不應沒入，
    辯稱：該重型機車係由國內機車代理商向日本廠商購買，因國內並未開放重型機
    車進口，故將原母零件折卸分解，經報關程序進口後，另在國內再予組裝而成云
      云。惟：
    （一）異議人固提出機車車架、引擎、配件之稅單及進口單據影本及讓渡證明書
          ，然並未提出”整輛”機車之出廠證明或其他來歷證明文件，且我國尚未
          開放重型機車整輛進口供私人請領牌照使用，是該車係以機車零件進口組
          成之拼裝車輛。
    （二）按依我國道路交通狀況而言，機車本即不得行使國道高速公路；而一般道
          路最高時速限制均在每小時七十公里以下；路況本不宜重型機車高速行使
          ，且在尚未專為重型機車設計專有道路以供行使前，為防杜遏止飆車歪風
          ，迄未開放重型機車進口，合先敘明。國內機車代理商為規避上開政策，
          多將原廠零件進口後再重新組裝成重型機車，非但未經原廠專業組裝，且
          因不能取得整輛車出廠證明，致不能由國內監理機關檢驗發給牌照使用，
          其組裝技術影響機車性能，安全性堪慮，不僅對於拼裝車駕駛人本身安全
          造成威脅，更嚴重影響其他用路人及週遭人、車之行車安全；道路交通管
          理處罰條例第十二條第二款禁止拼裝車行駛，乃因拼裝車之安全性堪慮，
          與量產車型於正式出廠前已經研發階段，不論機電、引擎、動力傳輪、車
          身結構等各系統，均經原廠設計，且其系統整合亦經詳為計算、測試及調
          校，以確保使用之安全性者不同；而所謂拼裝車，係指拼湊組裝之車輛，
          未經主管機關核准並領用牌照者而言，並非以拼湊之零件是否為新舊車零
          件而區分為組裝或拼裝，是本件異議人所有之車輛應適用道路交通管理處
          罰條例第十二條第二款處罰無疑。
    （三）道路交通管理處罰條例第十二條第二項對於拼裝車為沒入之規定，其目的
          在維護道路交通安全，以保障人民使用道路之權益及使用道路時生命、身
          體之保護，並配合我國進止重型機車進口之政策，其目的合理、正當，並
          不因政府為配合我國加入世界貿易組織開放汽缸排氣量一五○ＣＣ以上重
          型機車進口而有所差異；且為杜絕飆車歪風，以沒入行政處分應有助於上
          開目的之達成；為達成上開目的所使用之手段，若僅處以罰鍰及禁止行駛
          尚嫌禁止不足，且因拼裝車本無法領取牌照，亦無法以吊扣、吊銷之處分
          為之，是沒入處分為別無其他侵害人民權益更小之行政處分，其合乎侵害
          最小原則，殆無庸疑；又飆車歪風日漸囂張，其所造成人民生命、財產之
          威脅，及動用大批警力日夜取締所付出之社會成本，斷非因沒入處分造成
          一輛重型機車財產權之損失所能比擬，故應符合狹義比例原則，上開沒入
          規定，尚無違反行政程序法第七規定之處，是本件異議人所有之拼裝車遭
          沒入處分，其合法性及合比例性應屬肯定。
     （四）綜上所述，原處分機關爰引道路交通管理處罰條例第十二條第二款、第
          二項，據以處罰鍰四千八百元及沒入車輛，並無不當。本件異議無理由，
          應予駁回。
三、據上論結，應依道路交通管理處罰條例第八十七條第二項，道路交通案件處理辦
    法第十九條，裁定如主文。
中      華      民      國      九十一      年    六    月    二十八    日
                                    臺灣高雄地方法院交通法庭
                                        法  官  張世賢
右為正本，係照原本作成，證明與原本無異。
如不服本裁定，應於送達後十日內，向本院提出抗告狀。
                                        書記官  陳孟瑩
中      華      民      國      九十一      年    六    月    二十八    日
